【裁判字號】    98,台上,2817
【裁判日期】    980521
【裁判案由】    違反毒品危害防制條例
【裁判全文】
最高法院刑事判決            九十八年度台上字第二八一七號
上  訴  人  甲○○
                    號（
選任辯護人  陳雅萍律師
上列上訴人因違反毒品危害防制條例案件，不服台灣高等法院中
華民國九十八年三月十九日第二審判決（九十七年度上訴字第五
四六七號，起訴案號：台灣士林地方法院檢察署九十七年度偵字
第三五二０號），提起上訴，本院判決如下：
    主  文
原判決撤銷，發回台灣高等法院。
    理  由
本件原判決認定上訴人甲○○有其事實欄所載之犯行，因而維持
第一審論上訴人以共同販賣第二級毒品未遂罪，量處有期徒刑四
年六月，並諭知相關從刑之判決，駁回上訴人在第二審之上訴；
固非無見。
惟查：(一)、審理事實之法院，對於案內與待證事實有重要關係，
而屬依法應予調查之證據，茍未依法調查或雖已調查而未調查明
白，即與證據未經調查無異，如率行判決，其判決當然為違背法
令。又證據之證明力，固屬於法院判斷之自由，但不得違背經驗
法則及論理法則，如其判斷仍存有疑竇，則在應予調查之證據究
明釐清前，尚難遽採為被告有利或不利之認定。原判決認定上訴
人基於供己施用之意，購入第二級毒品甲基安非他命五兩後，因
花費大批現金，欲轉賣部分牟利週轉，乃萌生以高於販入價格販
賣之意圖，取出其購入之甲基安非他命約十餘公克，交給林政達
，由林政達出面找買主，因故未能交易成功等情，而論以共同販
賣第二級毒品未遂罪。然刑法上之未遂犯，必須已著手於犯罪行
為之實行而不遂，始能成立，刑法第二十五條第一項規定甚明。
原審對於林政達覓得甲基安非他命之交易對象（買主）究係何人
？其交易之時間、地點、金額、數量及過程如何？均未詳加調查
釐清，而於判決內為明確之認定記載，致是否已達著手實行販賣
行為而不遂之事實不明，本院無從為其適用法令當否之判斷，已
有未合。(二)、上訴人及其辯護人於原審稱：證人林政達有購買第
一級毒品海洛因之管道，其以行動電話傳簡訊向上訴人兜售海洛
因，並保證其品質，上訴人信以為真，交付新台幣（下同）十六
萬元請其代購海洛因，遽林政達取款後，未依約交付海洛因，幾
經催促，再三敷衍，遲不交貨，上訴人乃要求林政達交付足量海
洛因，否則即刻返還十六萬元。有行動電話互傳之簡訊可稽，林
政達亦承認積欠上訴人十六萬元，足見上訴人所辯非虛。倘上訴
人果真交付部分甲基安非他命委託林政達尋找買主或交付他人，
則上訴人就委託事由或甲基安非他命之交付，於卷附通聯紀錄前
，何以無任何相關之通聯紀錄。林政達於檢察官偵查時稱：「他
（指上訴人）有放一些甲基安非他命在我（林政達）這邊」等語
，無非在掩飾其為上訴人購買海洛因可能涉及販賣或轉讓毒品之
罪嫌，因與其有利害關係，自難期其為真實之陳述（見原審卷第
五八頁背面）。已指出林政達在檢察官偵查時之陳述有「不可信
」之事由。實情如何？原審未予釐清論明，遽採為上訴人不利認
定之依據，尚嫌速斷及理由欠備。上訴人上訴意旨指摘原判決不
當，尚非全無理由，應認有撤銷原判決發回更審之原因。
據上論結，應依刑事訴訟法第三百九十七條、第四百零一條，判
決如主文。
中    華    民    國  九十八  年    五    月  二十一  日
                      最高法院刑事第八庭
                          審判長法官  洪  文  章
                                法官  王  居  財
                                法官  郭  毓  洲
                                法官  黃  梅  月
                                法官  邱  同  印
      本件正本證明與原本無異
                                      書  記  官
中    華    民    國  九十八  年    五    月  二十六  日
                                                      Ｑ


司法院資訊處製作；財團法人民間司法改革基金會備份。
